【裁判字號】    97,消債抗,19
【裁判日期】    980108
【裁判案由】    聲請清算程序
【裁判全文】
臺灣苗栗地方法院民事裁定            97年度消債抗字第19號
抗  告  人  甲○○
上列抗告人因消費者債務清理事件聲請清算，對於中華民國97年
8 月6 日本院97年度消債清字第1 號裁定提起抗告，本院裁定如
下：
    主  文
抗告駁回。
抗告程序費用新台幣壹仟元由抗告人負擔。
    理  由
一、抗告意旨略以：抗告人前任職於鐘錶公司，月薪約新臺幣（
    下同）27,000元，於民國95年與最大債權銀行進行債務協商
    ，約定每月應償還16,264元，原持續依協商條件履行，嗣於
    96年6 月失業，因抗告人患有小兒麻痺症，不良於行，亦無
    學歷及特殊專長，難獲就業機會，至96年9 月終因無力繼續
    履行而毀諾。抗告人目前依賴政府殘障補助每月7,000 元及
    低收入補助每月4,000 元之收入生活，僅足以維持基本生活
    水準，無多餘能力負擔協商金額。且殘障補助及低收入戶補
    助均為社會救助津貼，與薪資、執行業務所得等勞力所得之
    性質不相符，不屬消費者債務清理條例第133 條之「其他固
    定收入」，不應列為計算依據，然原審據此認定普通債權人
    之分配總額低於抗告人聲請清算前2 年間，可處分之固定所
    得扣除自己所必要生活費用之數額，裁定抗告人不免責，違
    反社會政策之原意，為此依法提起抗告云云。
二、按法院裁定開始清算程序後，債務人有薪資、執行業務所得
    或其他固定收入，而普通債權人之分配總額低於債務人聲請
    清算前二年間，可處分所得扣除自己及依法應受其扶養者所
    必要生活費用之數額者，法院應為不免責之裁定；但債務人
    證明經普通債權人全體同意者，不在此限，消費者債務清理
    條例第133 條定有明文。本條之立法意旨係為免債務人濫用
    清算程序以獲免責，並敦促有清償能力者，利用薪資、執行
    業務所得或其他固定收入清償債務而受免責，爰以債務人聲
    請清算前二年間，可處分所得扣除自己及依法應受其扶養者
    所必要生活費用之數額為計算基礎，以為裁定免責之依據，
    進而保障債權人可受最低清償。惟於普通債權人全體均同意
    免除債務人債務之情形，縱渠等分配總額未達上開數額，基
    於私法自治原則，法院自不得為不免責之裁定。準此，倘債
    務人於清算程序開始後，有固定收入作為償債來源而有清償
    能力，且普通債權人之分配總額無法獲得最低清償額之保障
    者，除全體普通債權人均同意免除債務人債務外，法院應為
    不免責之裁定。而該條所謂「其他固定收入」，依上開立法
    意旨，以固定之繼續性收入即屬之，薪資及執行業務所得僅
    為固定性收入之例示，惟非以具勞力所得之性質為必要。
三、查抗告人聲請消費者債務清理條例之清算程序，前經本院97
    年度消債清字第1 號裁定97年7 月10日17時起開始清算程序
    ，並同時終止清算程序確定在案，普通債權人並未獲分配。
    又抗告人自承於96年9 月失業前，每月收入為27,000元，依
    行政院主計處公告之96年度最低生活費用（以每年家庭收支
    調查，計算出平均每人消費支出之百分之60作為最低生活費
    ），苗栗縣平均每人每月最低生活費為9,829 元，則抗告人
    之全體普通債權人獲分配總額已低於債務人聲請清算前2 年
    間，可處分所得扣除自己所必要生活費用之數額。復參酌抗
    告人於清算程序開始後，每月得領取殘障補助費7,000 元及
    低收入補助費4,000 元之固定收入，且本件債務人無法提出
    業經普通債權人全體同意之證明，依上開說明，本件抗告人
    不得免責。從而，原審裁定抗告人不免責，並無違誤。抗告
    意旨指摘原裁定不當，求予廢棄另為裁定，為無理由，應予
    駁回。
四、據上論結，本件抗告為無理由，依消費者債務清理條例第15
    條，民事訴訟法第495 條之1 第1 項、第449 條第1 項、第
    95條、第78條，裁定如主文。
中    華    民    國    98    年    1     月    8     日
                  民事庭審判長法  官  詹駿鴻
                              法  官  伍偉華
                              法  官  吳國聖
以上正本係照原本作成。
本裁定不得再抗告。
                              書記官  葉俊宏
中    華    民    國    98    年    1     月    8     日


司法院資訊處製作；財團法人民間司法改革基金會備份。
